【裁判字號】    98,易,3670
【裁判日期】    990105
【裁判案由】    詐欺
【裁判全文】
臺灣臺中地方法院刑事判決              98年度易字第3670號
公  訴  人  臺灣臺中地方法院檢察署檢察官
被      告  丁○○
上列被告因詐欺案件，經檢察官提起公訴（98年度偵緝字第1873
號），本院判決如下：
    主  文
丁○○犯幫助共同詐欺取財罪，處有期徒刑月，如易科罰金，
以新臺幣壹仟元折算壹日。
    犯罪事實
一、丁○○明知金融帳戶為個人理財之重要工具，且依其智識經
    驗亦知詐騙集團會利用人頭帳戶詐騙款項，若任意將金融帳
    戶掌控權交予他人，將淪為詐騙集團犯罪使用，竟仍基於縱
    使他人持其請領之金融帳戶以詐欺取財，亦不違背其本意之
    幫助詐欺之接續犯意，於民國95年12月8日前之某時許，在
    不詳地點，與上開犯罪集團某真實姓名年籍不詳之成年人，
    約妥以共新臺幣（下同）二千元之代價，將其所有之合作金
    庫商業銀行衛道分行帳號第0000000000000號及臺中商業銀
    行北屯分行帳號第000000000000000號號帳戶之存摺、提款
    卡及提款密碼提供予上開犯罪集團使用後，即先於95年12月
    8日至設於臺中市○區○○○路80號「臺中商業銀行北屯分
    行」聲請補發存摺、金融卡及變更提款密碼、印鑑等手續，
    並領得新發之存摺、金融卡後，旋即其後某時許，在臺中市
    ○○路與中山路口處，將上開新領之存摺、金融卡及提款密
    碼交付予上開成年人使用。續於95年12月15日至設於臺中市
    ○區○○○路392之3號「合作金庫商業銀行衛道分行」聲請
    補發存摺、金融卡及變更提款密碼、印鑑等手續，並領得新
    發之存摺、金融卡後，亦即本同一接續犯意，於稍後某時許
    ，在臺中市○○路與中山路口處，將上開新領之存摺、金融
    卡及提款密碼交付予上開成年人使用。嗣該犯罪集團成員取
    得該等金融帳戶、提款卡及提款密碼後，復意圖為自己不法
    所有，先後為下列詐欺取財犯行：
  (一)於95年12月12日下午2時30分許，推由真實姓名年籍不詳之
    某成年女子，佯稱為乙○○之友人，以顯示來電號碼000000
    0000、00000000000000號之電話向乙○○訛稱略以：要軋三
    點半否則會跳票等語，致使乙○○陷於錯誤，依其指示，而
    於當日下午2時39分許，將其設於國泰世華聯合商業銀行帳
    號第000000000000號帳戶內之三萬元匯入丁○○上開臺中商
    業銀行北屯分行帳戶內，而受有財產上之損害。
  (二)於95年12月13日下午3時40分許，推由真實姓名年籍不詳之
    某成年人，自稱係己○○女兒之友人，以顯示來電號碼0000
    000000號之電話向己○○訛稱略以：有急用等語，致使己○○陷於錯誤，依其指示，而於當日下午3時49分20秒許，以
    無摺存款之方式，將其所有之二萬元存入丁○○上開臺中商
    業銀行北屯分行帳戶內，而受有財產上之損害。
  (三)於95年12月14日上午10時15分許，推由真實姓名年籍不詳、
    自稱係「國泰世華銀行鄭小姐」之某成年女子，佯為甲○○
    之友人，以顯示來電號碼0000000000號之電話向甲○○訛稱
    略以：要借六萬元等語，致使甲○○陷於錯誤，依其指示，
    而於當日稍後某時許，至華南商業銀行士林分行內，將其所
    有之六萬元匯入丁○○上開臺中商業銀行北屯分行帳戶內（
    當日上午11時29分46秒許入帳），而受有財產上之損害。
  (四)於95年12月21日上午10時許，推由真實姓名年籍不詳之某成
    年人，以電話向丙○○訛稱：你有向中華電信公司申請一支
    行動電話通話費未繳，請告知身分證號碼等語，嗣再由真實
    姓名年籍不詳、自稱係「電信警察林國治」之某成年人，以
    電話向丙○○訛稱：你本人身份資料外洩，已在臺中及臺南
    被冒用為人頭帳戶等語後，再推由轉由真實姓名年籍不詳、
    自稱係「中央銀行保險專員王偉明」之某成年人，以電話向
    丙○○訛稱：檢察官要凍結銀行帳戶，你趕快把前轉到其上
    級長官合作金庫主任丁○○的國安局保密帳戶等語，並先後
    合計傳真「行政院金融管制局保密切結書」、「金融中央存
    款理賠單」各1分予丙○○，致使丙○○陷於錯誤，至設於
    新竹縣竹北市○○路之新竹國際商業銀行內，將十四萬元匯
    入丁○○合作金庫商業銀行衛道分行帳號第0000000000000
    號帳戶內，而受有財產上之損害。嗣因乙○○、己○○、甲○○、丙○○發覺有異，乃報警處理，始循線查知上情。
二、案經乙○○、己○○、甲○○、丙○○分別訴由臺中市警察
    局第二分局報請臺灣臺中地方法院檢察署檢察官偵查起訴。
    理  由
壹、程序部分：
    按被告以外之人（包括證人、鑑定人、告訴人、被害人及共
    同被告等）於審判外之陳述雖不符刑事訴訟法第159條之1至
    之4等4條之規定，而經當事人於審判程序同意作為證據，法
    院審酌該言詞陳述或書面陳述作成時之情況，認為適當者，
    亦得為證據；當事人、代理人或辯護人於法院調查證據時，
    知有刑事訴訟法第159條第1項不得為證據之情形，而未於言
    詞辯論終結前聲明異議者，視為有前項之同意，同法第159
    條之5 定有明文。立法意旨在於傳聞證據未經當事人之反對
    詰問予以核實，原則上先予排除。惟若當事人已放棄反對詰
    問權，於審判程序中表明同意該等傳聞證據可作為證據；或
    於言詞辯論終結前未聲明異議，基於尊重當事人對傳聞證據
    之處分權，及證據資料愈豐富，愈有助於真實發見之理念，
    且強化言詞辯論主義，使訴訟程序得以順暢進行，上開傳聞
    證據亦均具有證據能力。查本件證人即被害人乙○○、己○○、甲○○、丙○○等人於警詢中之指訴，及卷附之新竹縣
    警察局竹北分局竹北派出所受理刑事案件報案三聯單、受理
    詐騙帳戶通報警示簡便格式表、內政部警政署反詐騙案件紀
    錄表、受理各種案件紀錄表、新竹國際商業銀行匯款副通知
    書正本暨影本、金融中央存款理賠單（個人戶）、行政院金
    融管制局金融調查保密切結書、合作金庫商業銀行衛道分行
    96 年1月9日、合金衛道字第0960000031號函及檢附丁○○
    於該分行之新開戶建檔登錄單、活期儲蓄存款印鑑卡、合作
    金庫銀行各類存款分戶交易明細表（存款經辦員保管）、臺
    中商業銀行北屯分行95年12月26日中北屯字第095035000037
    6號函及檢附之丁○○印鑑卡、交易明細、臺北市政府警察
    局士林分局呈報單、華南商業銀行96年12月14日匯款回條聯
    高雄市政府警察局苓雅民權路派出所受受理詐騙帳戶通報警
    示簡便格式表、臺中商業銀行無摺存款存入通知單、國泰世
    華銀行客戶交易明細表、臺中商業銀行北屯分行98年12月2
    日中北屯字第09808700507號暨所檢送之95年12月8日異動申
    請書影本（補發存摺、金融卡及變更通儲密碼、印鑑）等資
    料等，依卷證所示，其等作成之狀態，並無違背其等個人意
    思而為陳述，或其他違法取得之情形，且公訴人、被告於本
    院審理中表示對於本件卷內已存在之證據之證據能力不爭執
    （本院卷第19頁反面、第37至41頁），亦即對證人乙○○、
    己○○、甲○○、丙○○等人於警詢中之指訴，及前引書證
    等證據資料，於本院審理中復不爭執其等證據能力及真實性
    ，足認並無顯不可信之情況，且本院審酌上開證人朱芷瑩、
    陳春伶、傅克強、李泰霖於警詢中之指訴，及前引書證資料
    等證據資料，較無人情施壓或干擾，亦無不當取供或違法取
    得之情形，復為本院事實認定之重要依據，認為以之作為本
    案之證據亦屬適當，是證人乙○○、己○○、甲○○、丙○○等人於警詢中之指訴及前引書證等證據資料等於審判外之
    言詞及書證等證據資料，仍具有證據能力。
貳、實體部分：
一、上開事實，業據被告丁○○於本院審理中除辯稱係一次交付
    兩個帳戶等語外，餘均坦承不諱，並為認罪之表示。
二、經查：
  (一)被告對於其為圖二千元之代價，而本於幫助共同詐欺取財之
    犯意，將其所有之合作金庫商業銀行衛道分行帳號第000000
    0000000號及臺中商業銀行北屯分行帳號第000000000000000
    號號帳戶之存摺、提款卡及提款密碼提供予上開某成年人等
    持以犯詐欺取財罪使用一情，業經被告於本院審理中坦承不
    諱，核與證人乙○○、己○○、甲○○、丙○○等人於警詢
    中所指訴遭詐騙等經過情節相符，復有新竹縣警察局竹北分
    局竹北派出所受理刑事案件報案三聯單、受理詐騙帳戶通報
    警示簡便格式表、內政部警政署反詐騙案件紀錄表、受理各
    種案件紀錄表、新竹國際商業銀行匯款副通知書正本暨影本
    、金融中央存款理賠單（個人戶）、行政院金融管制局金融
    調查保密切結書、合作金庫商業銀行衛道分行96年1月9日、
    合金衛道字第0960000031號函及檢附丁○○於該分行之新開
    戶建檔登錄單、活期儲蓄存款印鑑卡、合作金庫銀行各類存
    款分戶交易明細表（存款經辦員保管）、臺中商業銀行北屯
    分行95年12月26日中北屯字第095035000037 6號函及檢附之
    丁○○印鑑卡、交易明細、臺北市政府警察局士林分局呈報
    單、華南商業銀行96年12月14日匯款回條聯高雄市政府警察
    局苓雅民權路派出所受受理詐騙帳戶通報警示簡便格式表、
    臺中商業銀行無摺存款存入通知單、國泰世華銀行客戶交易
    明細表、臺中商業銀行北屯分行98年12月2日中北屯字第098
    08700507號暨所檢送之95年12月8日異動申請書影本（補發
    存摺、金融卡及變更通儲密碼、印鑑）等在卷可稽，足認被
    告上開自白，應與事實相符，而可採信。
  (二)被告於本院審理中雖辯稱係一次交付兩個帳戶云云，然其亦
    供稱：「（審判長問：這兩個帳戶為何有兩個時間？）這兩
    個帳戶是我住在霧峰的朋友說這兩個帳戶可以用。我就把這
    兩個帳戶交給他，我是在辦理更換印鑑之後一次就交給他，
    我交給同一個人，交付時間是在中午約在臺中市○○路、中
    山路口，對方約五十幾年次的人，我與他不是很熟，是剛剛
    那個名片的朋友介紹的，兩個帳戶他拿給我兩千元。我交給
    他之後，我就沒有什麼事離開現場。」等語（見本院卷第40
    頁反面）明確。是依被告上開所供，被告係將上開二個銀行
    帳戶分別辦理更換印鑑等手續後，在同一地點交予同一人，
    且得款共二千元。而本案臺中商業銀行北屯分行係於95年12
    月8日辦理變更印鑑等手續，證人乙○○、己○○、甲○○
    亦係於其後之95年12月12、13、14日使陸續遭騙匯存款至該
    帳戶內。另本案合作金庫商業銀行衛道分行則係在此之後之
    95 年12月15日辦理變更印鑑等手續，證人丙○○係於95年
    12月21日遭詐騙匯款之該帳戶內。則依被告所辯係一次交付
    二個帳戶云云，證人乙○○、己○○、甲○○自不可能在被
    告於95年12月15日辦理變更合作金庫商業銀行衛道分行之帳
    戶印鑑手續，並將上開本案二個帳戶交付予予上開某成年人
    等持以犯詐欺取財罪使用之前，即會遭詐騙匯存款至被告所
    有之臺中商業銀行北屯分行之帳戶內。因此，依照被告上開
    所供：係將上開二個銀行帳戶分別辦理更換印鑑等手續後，
    在同一地點交予同一人，且得款共二千元等情，及被告先後
    辦理本案二個銀行帳戶變更印鑑等手續之時間，暨證人乙○○、己○○、甲○○、丙○○遭詐騙匯存款之時間，有關被
    告交付本案二個銀行帳戶之時間，應各係在其等辦理更換印
    鑑手續後之同日某時許，亦即被告交付臺中商業銀行北屯分
    行帳戶之時間，係在95年12月8日某時，另交付合作金庫商
    業銀行衛道分行帳戶之時間，係在95年12月15日某時，方屬
    正確，爰以此為本案實體認定之依據。是被告所稱係一次交
    付二個帳戶云云，已與卷存客觀證據資料不合，且本院審理
    時，已距其交付本案二個銀行帳戶有3年之遙，其記憶自不
    免因時間經過，而有所混淆，是被告此部分所辯，容係因記
    憶有誤，尚難採信，並無礙其上開自白之真實性。
  (三)再按金融機構之帳戶為個人理財之工具，為便利大眾使用此
    一理財工具，以資活絡資金供需，對於申請開設金融帳戶並
    無設有任何特殊之限制，一般民眾皆能自由申請開戶，並得
    同時在不同金融機構申請多數存款帳戶使用，乃眾所周知之
    事實，依一般人之社會生活經驗，倘係經由合法管道之收入
    或支出，其於金融帳戶之存放及提領，本可自行向金融行庫
    開立帳戶後使用，殊無大費周章使用他人帳戶之必要，況且
    近來類如刮刮樂、退稅轉帳等詐騙案件層出不窮，詐騙集團
    多利用人頭帳戶做為出入帳戶，不僅廣為媒體所披載，亦經
    政府一再宣導提醒注意，尤以現今各地金融機構所設自動提
    款機莫不設定轉帳之警示畫面，或張貼警示標語，促請使用
    大眾注意，衡諸目前社會以電視、報紙甚至網路等管道流通
    資訊之普及程度，以及使用自動提款機從事提款、轉帳交易
    之頻繁，苟見有陌生人不思以自己名義申請開立帳戶，反而
    向不特定人蒐集或收購他人之金融機構帳戶使用，帳戶所有
    人焉能安心將其帳戶交付收購帳戶之人，而絲毫未加懷疑其
    收集帳戶之目的即在於詐取他人財物？被告既明知詐騙集團
    多以蒐集他人帳戶供作詐騙被害人匯款之犯罪工具，而於95
    年12月8日前之某時許，與上開犯罪集團某真實姓名年籍不
    詳之成年人，約妥以共二千元之代價，將其所有之合作金庫
    商業銀行衛道分行帳號第0000000000000號及臺中商業銀行
    北屯分行帳號第000 000000000000號號帳戶之存摺、提款卡
    及提款密碼提供予上開犯罪集團使用，並先後於95年12月15
    日、8日分別辦理完成更換印鑑等手續後，各在變更印鑑之
    同日，均在臺中市○○路與中山路口處，將上開新領之存摺
    、金融卡及提款密碼交付予上開成年人，由此顯見被告對於
    他人係將該等帳戶用以實施詐欺犯行，當可預見，且其對於
    該人利用其帳戶向人詐取財物，並無違背其本意，是被告主
    觀上應具有幫助他人詐取財物之不法犯意甚明。
  (四)綜上所述，本件事證明確，被告犯行應堪認定。
三、上開犯罪事實欄中所述之犯罪集團所屬不詳姓名年籍之成年
    人等人基於共同意圖為自己不法之所有之犯意聯絡，以上述
    方式對證人乙○○、己○○、甲○○、丙○○詐欺取財，致
    使證人乙○○、己○○、甲○○、丙○○分別陷於錯誤，並
    因而交付本人之財物，上開不詳姓名年籍之成年人等人對證
    人乙○○、己○○、甲○○、丙○○之詐欺取財犯行顯已既
    遂，該不詳姓名年籍之成年人等人係共同犯刑法第339第1項
    之詐欺取財既遂罪，而被告提供其上開合作金庫商業銀行衛
    道分行帳號第0000000000000號及臺中商業銀行北屯分行帳
    號第000000000000000號號帳戶之存摺、提款卡及提款密碼
    予前述不詳姓名年籍之成年人等人，係基於幫助他人共同詐
    欺取財之不確定故意，且所為屬詐欺取財罪構成要件以外之
    行為，核被告此部分所為，係犯刑法第30條第1項前段、第
    339條第1項共同詐欺取財既遂罪之幫助犯。又被告雖於客觀
    上有二次交付帳戶之行為，惟其初始即與上開收取帳戶之某
    成年人談妥以提供前述二個帳戶，共取得二千元之代價之約
    定內容，業如前述，是被告本此約定內容，先後二次交付與
    上開某成年人，因僅係本於單一之幫助共同詐欺取財之犯意
    ，利用履行同一約定內容之機會，屢將其所有之上開合作金
    庫商業銀行衛道分行帳號第0000000000000號及臺中商業銀
    行北屯分行帳號第000000000000000號號帳戶之存摺、提款
    卡及提款密碼提供予上開某成年人等，其先後二次交付帳戶
    之動作，乃達成其同一犯罪之各個舉動，事實上有不可分離
    之密接關係，而持續侵害同一性質之法益，於犯罪行為完畢
    之前，雖其二次交付帳戶之舉動與幫助共同詐欺取財罪之構
    成要件均相符，但被告主觀上應係以各個舉動為其全部犯罪
    行為之一部，且客觀上亦係在密切之時地實施，則在刑法評
    價上，視為數個舉動之接續施行，而包括以一行為予以評價
    ，較為合理，是應屬法律概念之一行為，而為接續犯。公訴
    人認應數罪併罰，尚有未洽。被告以一行為犯上開罪名，而
    同時侵害證人乙○○、己○○、甲○○、丙○○等人之權益
    ，為想像競合犯，應從一情節較重（即證人丙○○部分）之
    幫助共同詐欺取財既遂處斷。被告幫助該不詳姓名年籍之成
    年人等人犯詐欺取財既遂罪，為幫助犯，爰依刑法第30條第
    2項之規定減輕其刑。另按中華民國96年罪犯減刑條例第5條
    規定：「本條例施行前，經通緝而未於中華民國96年12月31
    日以前自動歸案接受偵查、審判或執行者，不得依本條例減
    刑」。查本案被告之犯罪時間，雖於96年4月24日以前，但
    因被告係於96年6月27日經臺灣臺中地方法院檢察署發布通
    緝後，於上開減刑條例施行後之98年8月14日始由警方緝獲
    到案，有彰化縣警察局通緝案件移送書、警訊筆錄等在卷可
    查，依上開條文規定，本件被告自不得依該條例之規定減刑
    ，併此敘明。爰審酌被告雖未實際參與詐欺取財犯行，惟其
    行為使詐欺集團成員得以隱匿其等真實身分，減少遭查獲之
    風險，有助長犯罪之虞，尤使證人乙○○、己○○、甲○○
    、丙○○之身心及財物受有相當損害，且其犯罪後，於警偵
    訊及本院審理中均一致否認犯行，迨見所辯與卷證所示客觀
    情狀不合後，方始供承犯行無隱之犯罪後態度可議，更無端
    耗損訴訟資源，乃公訴人請求從重量刑等一切情狀，量處如
    主文所示之宣告刑，並諭知如易科罰金之折算標準。
據上論斷，應依刑事訴訟法第299條第1項前段，刑法第339條第1
項、第55條、第30條第1項前段、第2項、第41條第1項前段，刑
法施行法第1條之1第1項、第2項前段，判決如主文。
本案經檢察官戊○○到庭執行職務。
中    華    民    國    99    年    1    月    5     日
                  刑事第18庭    審判長法  官  高文崇
                                      法  官  胡芷瑜
                                      法  官  林世民
右正本證明與原本無異。
如不服本判決，應於送達後10日內向本院提出上訴狀（須附繕本
），上訴於臺灣高等法院臺中分院。
上訴書如未敘述理由，應於上訴期間屆滿後20日內補提理由書於
本院。
                                      書記官  紀俊源
中    華    民    國    99    年    1    月    5     日
附錄本案論罪科刑法條全文
中華民國刑法第339條
意圖為自己或第三人不法之所有，以詐術使人將本人或第三人之
物交付者，處5年以下有期徒刑、拘役或科或併科1千元以下罰金
。
以前項方法得財產上不法之利益或使第三人得之者，亦同。
前二項之未遂犯罰之。

司法院資訊處製作；財團法人民間司法改革基金會備份。
